【裁判字號】    97,訴,1750
【裁判日期】    990309
【裁判案由】    債務人異議之訴
【裁判全文】
臺灣桃園地方法院民事判決              97年度訴字第1750號
原      告  甲○○
被      告  金陽信資產管理股份有限公司
法定代理人  丙○○
訴訟代理人  乙○○
上列當事人間債務人異議之訴事件，於民國99年2 月10日言詞辯
論終結，本院判決如下：
    主  文
原告之訴駁回。
訴訟費用由原告負擔。
    事實及理由
一、原告起訴主張：
    (一)被告前執訴外人陽信商業銀行股份有限公司（以下簡稱陽
      信銀行）對原告之債權憑證、陽信銀行將其對原告之債權
      讓與被告之債權讓與證明書為執行名義，向臺灣臺北地方
      法院聲請強制執行，並經臺灣臺北地方法院移轉至鈞院以
      97 年 度司執字第61328 號給付票款強制執行案件受理在
      案。惟觀諸被告所執之執行名義即以原告為發票人，交付
      予陽信銀行之本票內容，原告並未在該本票上簽名、用印
      ，顯見原告並未積欠訴外人陽信銀行任何債務，陽信銀行
      將該債權讓與被告，並由被告向鈞院對原告聲請強制執行
      ，自有不當。
    (二)緣於民國88年、89年間，原告設立之華釩企業有限公司（
      以下簡稱華釩公司）之合夥人丁○○，向原告稱訴外人己
      ○○有一間房子（即臺北市○○區○○段四小段494 地號
      土地及同段4388建號建物，門牌號碼為臺北市○○區○○
      街34號10樓之5 ）可以賣給公司作為公司資產，原告遂與
      其弟伍迪惠、溫華新、范桂英、己○○及其夫林董與陽信
      銀行之業務員見面，洽談房地買賣事宜；當時原告僅填寫
      申請單以向陽信銀行申請貸款，惟並未簽發本票，亦未與
      銀行人員辦理對保程序，故原告與被告間，確無本票債權
      存在。
    (三)按執行名義無確定判決同一效力者，於執行名義成立前，
      如有債權不成立或消滅或妨礙債權人請求之事由發生，債
      務人得於強制執行程序終結前提起異議之訴，強制執行法
      第14條第2 項訂有明文。原告並未與被告之前手陽信銀行
      有房屋貸款債權存在，被告自不得對原告進行強制執行程
      序。綜上，爰依強制執行法第14條第2 項之規定，提起本
      件訴訟，並聲明：鈞院97年度司執字第61328 號兩造間強
      制執行事件之強制執行程序應予撤銷。
二、被告則辯以：
    (一)原告前確實向陽信銀行申請貸款，並填寫本票1 紙為據，
      且提供原告於89年4 月14日登記取得所有權之系爭房地為
      擔保品，設定抵押權予陽信銀行，原債權人陽信銀行亦依
      原告貸款而撥款至原告於「陽信銀行士林分行」設立之活
      期儲蓄存款帳戶（帳號：0000 -0000000 ），故原告主張
      其並未簽發本票，並非事實。嗣原告並未依約還款，原債
      權人陽信銀行向臺灣士林地方法院聲請本票裁定並獲確定
      ，嗣執該確定之本票裁定向臺灣臺北地方法院聲請拍賣抵
      押物，惟尚有新臺幣（下同）758,065 元及利息、違約金
      尚未清償，原債權人陽信銀行遂持上開本票裁定及確定證
      明書向臺灣臺北地方法院聲請強制執行原告財產，惟因執
      行無著，蒙臺灣臺北地方法院核發93年度執字第38494 號
      債權憑證，故原告尚有欠款未清償，實無庸置疑。
    (二)綜上，原告之請求為無理由，並聲明：原告之訴駁回。
三、本院之判斷：
    (一)經查，訴外人陽信銀行前執如附表所示之本票1 紙，向臺
      灣士林地方法院對原告、訴外人伍迪惠聲請本票裁定，經
      臺灣士林地方法院於民國91年5 月31日以91年度票字第13
      64號民事裁定，准許於票面金額210 萬元中之未償金額2,
      013,064 元及利息，准予強制執行，並於91年6 月28日確
      定；嗣陽信銀行以原告、伍迪惠尚欠758,065 元，及自93
      年7 月16日起至清償日止，按年息百分之7.4 之債權為由
      ，持上開本票裁定暨確定證明書，向臺灣臺北地方法院聲
      請核發債權憑證，經臺灣臺北地方法院於93年10月26日核
      發北院錦九十三執酉字第三八四九四號債權憑證；嗣陽信
      銀行將其對原告上開債權，於96年10月25日讓予被告，被
      告於97年6 月26日執上開債權憑證、債權讓與證明書，向
      臺灣臺北地方法院對原告聲請強制執行，經臺灣臺北地方
      法院移轉管轄至本院審理，並經本院以97年度司執字第61
      328 號給付票款強制執行案件受理等情，為兩造均不爭執
      ，本院復依職權調閱臺灣士林地方法院91年度票字第1364
      號本票裁定民事卷宗、臺灣臺北地方法院93年度執字第38
      494 號強制執行卷宗、本院97年度司執字第61328 號強制
      執行卷宗查閱無訛，是此部分之事實堪以認定，合先敘明
      。
    (二)原告主張其並未在附表所示之本票上簽名、用印云云，此
      為被告所否認，並以前揭情詞置辯。再查：
      1.原告自陳前向陽信銀行士林分行申請活期存款帳戶（00
        000000000 ）等語（見本院卷第76頁背面），本院將陽
        信銀行士林分行依本院函詢，以98年7 月8 日陽信士林
        字第9800020 號函附原告開立活期存款帳戶之存摺存款
        印鑑卡（上載原告之簽名、用印，見本院卷第86頁），
        提示予原告閱覽，經原告以放大鏡檢視後陳稱：該印鑑
        卡上之簽名不敢確定是伊本人簽名，且伊不確認該印章
        是否確為伊持之用以開立帳戶之用等語。觀諸上開印鑑
        卡上原告之簽名，核與原告於97年10月1 日提出於本院
        之民事異議之訴狀具狀人處之簽名，關於「伍」字右側
        下方最後一筆「一」之筆順、「迪」字左側部首之筆順
        、「華」字下側之「十」處之筆順，均為相同，顯見兩
        者簽名均係出自為同一人之手，復衡以銀行存款帳戶之
        開立，均應由本人到場簽名並設立存款印鑑卡等情觀之
        ，應認上開印鑑卡上，有關原告之簽名、用印，均係原
        告所為。
      2.本院復將上開印鑑卡上關於原告之簽名、用印，與被告
        於98年6 月16日提出附表所示本票正本上有關原告之簽
        名、用印相互對照，關於發票人處原告之簽名，其「伍
        」字右側下方最後一筆「一」之筆順、「迪」字左側部
        首之筆順、「華」字下側之「十」處之筆順，亦與上開
        印鑑卡上原告之簽名相同，顯見該本票亦係由原告本人
        簽名無訛；再者，上開本票蓋有原告姓名之印章，雖有
        2 種型式之印章，就較小印章部分，核其大小尺寸、字
        體，均與印鑑卡所示之印章相同，原告於本院審理中自
        陳：較大印章部分，是丁○○叫伊去申請印鑑證明以便
        作為公司登記之用，較小印章部分，則係丁○○叫公司
        小姐刻好後交給伊，由伊拿去陽信銀行開戶，嗣上開2
        顆印章都是交給丁○○等語（見本院卷第121 頁背面）
        ；本院審酌本票上之簽名核與由原告本人所為之印鑑卡
        上之簽名相同，且原告自陳上開印章亦為原告所有，從
        而，上開本票上之簽名、印章均屬真正，自無疑義。
      3.按在票據上簽名者，依票上所載文義負責，票據上之簽
        名得以蓋章代之，票據法第5 條、第6 條分別定有明文
        ；又按支票為無因證券，執票人行使票據上權利，就支
        票之取得，有無正當原因，或有無對價關係，自不負證
        明之責。又發票人欄之印章如為真正，即應推定該支票
        亦屬真正。申言之，得據以判斷該支票係為發票人作成
        。倘主張其印章係被盜用時，則被盜用之事實，按諸舉
        證責任分配之原則，轉應由為此主張者負舉證責任；以
        蓋章代票據上之簽名，其蓋章通常必出於本人之意思，
        上訴人既承認系爭本票發票人欄下之印章為其所有，則
        就該印章係被訴外人盜用之事實，自應由其舉證證明；
        最高法院70年度台上字第4339號、69年度台上字第1300
        號裁判意旨可資參照。上開本票上，關於原告之簽名、
        用印既屬真正，業如前述，原告主張該印文係遭訴外人
        丁○○盜用，則應由原告負舉證之責，原告雖聲請傳喚
        丁○○到庭作證，惟丁○○經本院傳喚並未到庭，原告
        亦未再聲請傳喚此證人（見本院卷第151 頁），是原告
        就此部分之事實未能再舉證以實說，原告自無法據此即
        解免其發票責任。
      4.綜上，上開本票發票之簽名、印章既為真正，已具發票
        之形式，則依票據法第5 條第1 項之規定，原告即應負
        發票人之責任，原告主張其並未開立本票，尚無可採。
    (三)原告復主張：其並未向陽信銀行貸款，兩造間之本票債權
      不存在等語，此為被告否認，並以前揭情詞置辯。復查：
      1.依據被告於本院審理時提出之房屋貸款申請暨約定書觀
        之（見本院卷第123 頁至第132 頁），原告於89年4 月
        24日與陽信銀行成立房屋貸款契約，申請貸款額度為21
        0 萬元，並由原告提供系爭房地為抵押物，為原告向陽
        信銀行申請借款之擔保。又上開房屋貸款申請暨約定書
        ，載有原告之簽名、用印，簽名部分，其筆劃、筆順，
        均與上開印鑑卡、本票、原告於97年10月1 日提出於本
        院之民事異議之訴狀具狀人處之簽名相同，而印章部分
        ，亦與上開本票所載之2 顆印章相同；更有甚者，依據
        上開房屋貸款申請暨約定書所附原告之印鑑證明（見本
        院卷第133 頁），即為上開本票、房屋貸款申請暨約定
        書中所蓋原告之印章（較大顆者），顯見被告所提上開
        房屋貸款申請書暨約定書中，關於原告之簽名、用印，
        均為真正。
      2.另依據被告提出系爭房地之土地及建物登記謄本、土地
        及建物所有權狀（見本院卷第134 頁至第143 頁），原
        告於89年4 月14日以買賣為登記原因（原因發生日期：
        89年2 月24日），取得系爭房地之所有權，並於89年4
        月14日設定最高限額抵押權予陽信銀行（本金最高限額
        為252 萬元），原告並將系爭房地之土地及建物所有權
        狀交付予陽信銀行以為抵押權之設立登記後，並於89年
        4 月24日取回上開所有權狀，亦有被告提出擔保物（書
        狀）領回證1 紙為據，而該領回證所載原告之簽名、用
        印，亦與上開印鑑卡、本票之簽名、用印相符。從而，
        原告既已取得系爭房地之所有權，並將之用以為向陽信
        銀行貸款之擔保並設定最高限額抵押權，顯見原告確有
        向陽信銀行申請房屋貸款並成立貸款契約，原告主張：
        其並未信陽信銀行成立貸款契約云云，即非真正。
      3.原告與陽信銀行既已成立房屋貸款契約，且原告亦取得
        系爭房地之所有權，業如前述，則原告請求聲請傳喚己
        ○○、戊○○（即原告所稱之林董），以證明兩造並未
        成立房屋買賣契約，即無必要，本院爰不再傳喚調查，
        附此敘明。
    (四)被告辯稱：其向本院對原告聲請強制執行，所執之執行名
      義為臺灣臺北地方法院93年度執字第38494 號執行名義、
      臺灣士林地方法院91年度票字第1634號本票確定裁定，本
      票裁定所示之本票原因關係即為兩造間之房屋貸款契約等
      語，而上開本票既屬真正，而本票原因關係亦屬存在，業
      如前述，則原告對被告尚有758,065 元及利息、違約金尚
      未清償，被告執上開執行名義向本院聲請對原告聲請強制
      執行，本院據此所為之97年度司執字第61328 號強制執行
      程序，即無不當。原告依強制執行法第14條第2 項之規定
      提起本件訴訟，請求撤銷本院97年度司執字第61328 號兩
      造間強制執行事件之強制執行程序，為無理由，應予駁回
      。
四、本件事證已臻明確，兩造其餘主張及舉證，經核與判決基礎
    不生影響，爰不另一一論述，附此敘明。
據上論結，本件原告之訴為無理由，依民事訴訟法第78條，判決
如主文。
中    華    民    國    99    年    3     月    9     日
                  民事第三庭    法  官  陳心婷
以上正本係照原本作成
如對本判決上訴，須於判決送達後20日內向本院提出上訴狀
中    華    民    國    99    年    3     月    9     日
                                書記官  林君燕
附表：
┌──────────────────────────────────────────────┐
│本票附表：至清償日止，按年息百分之7.4計算                                                   │
├───────┬─────────┬────────┬─────────┬─────────┤
│發票日（民國）│票面金額（新臺幣）│到期日          │利息起算日（民國）│發票人            │
├───────┼─────────┼────────┼─────────┼─────────┤
│89年4 月24日  │210萬元           │未載            │91年1月24日       │甲○○、伍迪惠    │
└───────┴─────────┴────────┴─────────┴─────────┘

司法院資訊處製作；財團法人民間司法改革基金會備份。
